最高法院民事判決　　　　　　　　　　　　　　　八十八年度台上字第一九七○號
　　上　訴　人　中國石油股份有限公司
　　法定代理人　陳朝威
　　訴訟代理人　黃錫耀律師
　　　　　　　　周中臣律師
　　被 上訴 人　太平產物保險股份有限公司
　　法定代理人　董孝強
　　訴訟代理人　許志勇律師
右當事人間請求損害賠償事件，上訴人對於中華民國八十七年八月二十四日台灣高等
法院高雄分院第二審判決（八十七年度上字第一二○號），提起上訴，本院判決如左
：
    主  文
原判決除假執行部分外廢棄，發回台灣高等法院高雄分院。
    理  由
本件被上訴人主張：伊與訴外人奇美實業股份有限公司（下稱奇美公司）訂有保險契
約，承保奇美公司所有，儲存於奇美公司向上訴人所租用高雄煉油總廠前鎮儲運所編
號Ｋ－八○七號油槽之白腊油三四二‧五四公噸。民國八十五年八月一日下午，上訴
人將上開白腊油轉儲至Ｋ－四○九號油槽時，因Ｋ－八○七號油槽出口蛇形軟管破裂
，致轉儲之白腊油短少五六‧一五公噸。上訴人未盡善良管理人之注意義務檢修維護
上開軟管，使奇美公司受損害，應依債務不履行及侵權行為之法則，對於奇美公司負
損害賠償責任。伊已賠償奇美公司新台幣（下同）一百零三萬八千七百七十五元，自
得依保險法第五十三條第一項規定行使代位權等情，求為命上訴人如數給付並加付法
定遲延利息之判決。
上訴人則以：伊轉儲上開白腊油之行為並無疏失，Ｋ－八○七號油槽出口蛇形軟管破
裂，純屬意外，不能歸責於伊。況伊與奇美公司約定，應以伊為被保險人，就白腊油
之輸、儲等行為辦理保險，奇美公司未依約投保，應對伊負損害賠償責任，伊可以之
與被上訴人之債權互相抵銷等語，資為抗辯。
原審廢棄第一審所為被上訴人敗訴之判決，改判如其聲明，係以：被上訴人就其主張
之事實，業據提出高雄海事檢定股份有限公司公證報告、損失代位求償收據等件為證
。上訴人雖以前揭情詞置辯。然查Ｋ－八○七號油槽出口蛇形軟管破裂之情形，為接
頭後方整個爆裂，斷裂處護保彈簧及尼龍纖維有鏽蝕痕跡，該蛇形軟管破裂之原因顯
係上訴人疏於維護檢查所致而非出於外力介入，上訴人就該蛇形軟管之破裂有疏於維
護之重大過失，對於奇美公司因之所受損害，自應負賠償責任。上訴人抗辯：伊轉儲
上開白腊油之行為並無疏失，毋庸對於奇美公司負損害賠償責任等語，為無足採。上
訴人與奇美公司所訂租賃契約第十二條約定「乙方（奇美公司）之貨品，於甲方（上
訴人）之儲運所輸、儲、裝卸等作業時，應由乙方自行辦理保險，並將甲方列為共同
被保險人」，明確表示奇美公司只須為自己貨物可能遭受之損失辦理保險，毋須另為
上訴人辦理第三人責任險。上訴人辯謂：奇美公司應為伊辦理保險，其未依約投保，
應對伊負損害賠償責任，伊可以之與被上訴人之債權互相抵銷等語，亦無足取。故被
上訴人於賠償奇美公司一百零三萬八千七百七十五元之後，依保險法第五十三條第一
項保險代位權之規定，請求上訴人如數給付並加給法定遲延利息，為有理由，應予准
許等詞，為其判斷之基礎。
查上訴人與奇美公司所訂租賃契約既約定奇美公司應就其貨品於上訴人之儲運所輸、
儲、裝卸等作業時，辦理保險，並列上訴人為共同被保險人，將上訴人為輸、儲、裝
卸等作業時可能發生之危險轉嫁於保險人，則奇美公司倘未依約投保，上訴人自得執
以對抗被上訴人而拒絕為本件之給付。奇美公司究竟有無依上開約定辦理保險，原審
未予調查審認，遽以前揭理由為上訴人不利之判決，尚嫌速斷。上訴論旨，指摘原判
決不當，求予廢棄，非無理由。
據上論結，本件上訴為有理由，依民事訴訟法第四百七十七條第一項、第四百七十八
條第一項，判決如主文。
中      華      民      國    八十八    年      九      月      二      日
                              最高法院民事第四庭
                                  審判長法官  林  奇  福
                                        法官  許  朝  雄
                                        法官  陳  國  禎
                                        法官  李  彥  文
                                        法官  陳  重  瑜
      右正本證明與原本無異
                                              書  記  官
中      華      民      國    八十八    年      九      月     十六     日
